【裁判字號】    91,簡上,512
【裁判日期】    920404
【裁判案由】    確認本票債權不存在
【裁判全文】
臺灣臺中地方法院民事判決  九十一年度簡上字第五一二號
    上  訴  人  丙○○○
    訴訟代理人  張慶達  律師
    被  上訴人  丁○○
    被  上訴人  甲○○
右當事人間請求確認本票債權不存在事件，上訴人對於中華民國九十一年九月三十日
本院沙鹿簡易庭九十一年度沙簡字第六三二號第一審判決提起上訴，本院判決如左：
    主      文
原判決廢棄。
被上訴人在第一審之訴駁回。
第一、二審訴訟費用由被上訴人連帶負擔。
    事      實
甲、上訴人方面：
  一、聲明：如主文所示。
  二、陳述：
  （一）被上訴人共同簽發附表所示本票二紙，用以擔保上訴人對其之借款債務，被
        上訴人丁○○雖稱已因上訴人三年來向其拿取魚貨，債款債務因而抵銷，惟
        上訴人為家庭主婦，並非賣魚之人，並無必要大量購買魚貨，被上訴人丁○○與證人乙○○合夥賣魚亦僅有一年餘，並非三年，被上訴人丁○○亦未提
        出帳簿佐證。而證人見上訴人取走大量魚貨，係要扣抵被上訴人丁○○之債
        務，卻未有何記帳及向被上訴人丁○○提出異議，亦不合乎社會一般人做生
        意之常情。
  （二）被上訴人丁○○先前另欠上訴人支票票款二十萬元，業經上訴人向鈞院聲請
        支付命令，經九十年度促字第二四六二號支付命令確定在案，至今尚未清償
        ，倘已抵銷全部債務，豈有支票及系爭二張本票仍存放在上訴人處之理，又
        被上訴人丁○○共欠上訴人四十萬元之債務，上訴人不可能同意天天以買魚
        抵債。上訴人自八十九年間至九十年九月二十九日止共向被上訴人丁○○買
        魚，合計貨款僅有二萬零四百九十四元，被上訴人清償時並未指定應抵充之
        債務，則若要抵債亦應先抵充先前之二十萬元支票債務，更與系爭本票完全
        無關。
  三、證據：提出支付命令、支票及退票理由單影本、請求訊問證人乙○○。
乙、被上訴人方面：
  一、聲明：駁回上訴。
  二、陳述：如附表所示本票二紙，係用來擔保被上訴人丁○○欠上訴人之借款，被
      上訴人甲○○則係被上訴人丁○○借款債務之保證人，故由被上訴人二人共同
      簽發。然該二紙本票所擔保之債權債務關係，業經二造合意由上訴人三年來向
      被上訴人丁○○所擺設魚攤拿取之魚貨抵銷，被上訴人丁○○及其合夥人乙○○均有記帳，今已償還全部票款，被上訴人與上訴人之間已無任何債權債務關
      係，不料被告未交還系爭本票，竟再聲請強制執行，為此依非訟事件法第一百
      零一條規定，提起本件訴訟。
  三、證據：提出本票裁定影本、請求訊問證人乙○○。
    理      由
一、被上訴人起訴以：附表所示本票二紙，係用來擔保被上訴人丁○○欠上訴人之借
    款，被上訴人甲○○則係被上訴人丁○○借款債務之保證人，故由被上訴人二人
    共同簽發。然該二紙本票所擔保之債權債務關係，業經二造合意由上訴人三年來
    向被上訴人丁○○所擺設魚攤拿取之魚貨抵銷，被上訴人丁○○及其合夥人乙○○均有記帳，今已償還全部票款，被上訴人與上訴人之間已無任何債權債務關係
    ，不料上訴人未交還系爭本票，竟再聲請強制執行，為此依非訟事件法第一百零
    一條規定，提起本件訴訟。上訴人則以：被上訴人共同簽發附表所示本票二紙，
    用以擔保上訴人對其之借款債務，被上訴人丁○○雖稱已因上訴人三年來向其拿
    取魚貨，債款債務因而抵銷，惟上訴人為家庭主婦，並非賣魚之人，並無必要大
    量購買魚貨，被上訴人丁○○與證人乙○○合夥賣魚亦僅有一年餘，並非三年，
    被上訴人丁○○亦未提出帳簿佐證。而證人乙○○見上訴人取走大量魚貨，係要
    扣抵被上訴人丁○○之債務，卻未有何記帳及向被上訴人丁○○提出異議，亦不
    合乎社會一般人做生意之常情。被上訴人丁○○先前另欠上訴人支票票款二十萬
    元，業經上訴人向鈞院聲請支付命令，經九十年度促字第二四六二號支付命令確
    定在案，至今尚未清償，倘已抵銷全部債務，豈有支票及系爭二張本票仍存放在
    上訴人處之理，又被上訴人丁○○共欠上訴人四十萬元之債務，上訴人不可能同
    意天天以買魚抵債。上訴人自八十九年間至九十年九月二十九日止共向被上訴人
    丁○○買魚，合計貨款僅有二萬零四百九十四元，被上訴人清償時並未指定應抵
    充之債務，則若要抵債亦應先抵充先前之二十萬元支票債務，更與系爭本票完全
    無關。
二、附表所示本票二紙，係用來擔保被上訴人丁○○欠上訴人之借款，被上訴人甲○○則係被上訴人丁○○借款債務之保證人，故由被上訴人二人共同簽發等情，有
    本票二紙影本在卷可按，復為兩造所不爭，堪信真實。被上訴人既主張附表所示
    本票二紙借款債務，業經上訴人拿取魚貨抵銷而清償消滅，自應就該清償之事實
    ，負舉證責任。被上訴人雖主張附表所示二紙本票所擔保之借款債務十九萬五千
    元，業經二造合意由上訴人三年來向被上訴人丁○○所擺設魚攤拿取之魚貨抵銷
    ，被上訴人丁○○及其合夥人乙○○均有記帳，並請求訊問證人乙○○，惟上訴
    人否認有上開抵銷之合意及向被上訴人丁○○拿取十九萬五千元魚貨之情，上訴
    人丁○○亦未提出帳簿等證據以實其說。又證人乙○○到庭證稱：「八十九年三
    月間與被上訴人丁○○開始合夥，我有見過上訴人，上訴人來拿魚，一次都來拿
    一、二十斤的魚貨，有拿了二十三萬多元，是我自己估算的，被上訴人丁○○沒
    有記帳，我並沒有與被上訴人丁○○清算，九十年十月間，因被上訴人楊嬌與我
    帳目牽扯不清，就沒有與再被上訴人丁○○合夥」等語，則其證言所稱與被上訴
    人丁○○合夥期間僅一年餘乙節，與被上訴人丁○○所稱其賣魚給上訴人三年等
    情，已有不符；又證人乙○○既未記帳，其關於上訴人每次來拿一、二十斤之魚
    貨，有拿了二十三多萬元之證言，已非無疑；況且果如證人乙○○所述，則乙○○見上訴人取走大量魚貨，係要扣抵其合夥人即被上訴人丁○○個人之債務，基
    於合夥人之立場，何以未記帳俾釐清被上訴人丁○○個人之債權債務與合夥二人
    債權債務之關係，又未向被上訴人丁○○提出異議，自與合夥之常情不合。是以
    證人乙○○之證詞，尚難為有利於被上訴人之認定。此外，被上訴人復未提出其
    他積極證據，證明附表所示本票二紙借款債務業經上訴人拿取魚貨抵銷而清償消
    滅之事實，其空言主張本件十九萬五千元之本票債務業經清償消滅，即屬無據。
三、綜上所述，被上訴人就其共同簽發附表本票二紙所擔保之借款債務，既未能證明
    業經清償而消滅，其起訴確認系爭本票票據債權不存在，即無理由，不應准許。
    原審為上訴人勝訴之判決，自有未洽。上訴意旨指摘原判決不當，求予廢棄改判
    ，為有理由，自應由本院予以廢棄改判，如主文第二項所示。
四、兩造其餘訴訟資料及攻擊防禦方法經本院審酌後，認與判決結果尚不生影響，無
    一一論述必要，附此敘明。
五、據上論結，本件上訴為有理由，依民事訴訟法第四百三十六條之一第三項、第四
    百五十條、第八十五條第二項，判決如主文。
中      華      民      國    九十二    年      四      月      四      日
                                        臺灣臺中地方法院民事第一庭
~B審判長法官  林清鈞
~B法      官  呂麗玉
~B法      官  陳宗賢
右為正本係照原本作成
不得上訴。
中      華      民      國    九十二    年      四      月      四      日
~B法院書記官  王嘉仁
~F0;
附表：（票面金額：新台幣元）
編號  發  票  日  票面金額  到  期  日  利息起算日  票據號碼
一、   89.10.00     000000   00.04.10    90.04.00    0000000
0、   89.10.00      00000   00.04.10    90.04.00    0000000


司法院資訊處製作；財團法人民間司法改革基金會備份。
